臺灣新竹地方法院民事裁定　　　　　 100年度消債更字第19號
　　聲　請　人　蕭玉玲
上列當事人因消費者債務清理事件，聲請更生，本院裁定如下：
    主  文
債務人蕭玉玲自中華民國一百年十二月二十三日上午十二時起開
始更生程序。
命司法事務官進行本件更生程序。
    理  由
一、按債務人與金融機構協商成立者，不得聲請更生或清算，但
    因不可歸責於己之事由，致履行顯有重大困難者，不在此限
    。本條例施行前，債務人依金融主管機關協調成立之中華民
    國銀行公會會員辦理消費金融案件無擔保債務協商機制與金
    融機構成立之協商，準用前項之規定，消費者債務清理條例
    （下稱消債條例）第151 條第5 項、第6 項分別定有明文。
    次按，債務人不能清償債務或有不能清償之虞，且無擔保或
    無優先權之債務總額未逾1,200 萬元者，於法院裁定開始清
    算程序或宣告破產前，得向法院聲請更生，觀諸消債條例第
    3 條、第42條第1 項規定自明。又法院開始更生程序之裁定
    ，應載明其年、月、日、時，並即時發生效力。法院開始更
    生或清算程序後，得命司法事務官進行更生或清算程序，必
    要時得選任律師、會計師或其他適當之自然人或法人一人為
    監督人或管理人，復為同條例第45條第1 項、第16條所明定
    。
二、本件聲請意旨略以：聲請人前曾加入直銷公司而付出約新臺
    幣（下同）70至80萬元，卻一去無回，付之一炬，之後聲請
    人以卡養卡，致負債甚多而於民國（下同）95年8 月間，與
    銀行公會成立協商，約定自95年8 月間起，分120 期，利率
    6%，每月還款22,791元。於協商當時，聲請人每月收入約為
    25,000元，嗣繳納約6 至8 個月，實在無法負擔此協商還款
    金額，且聲請人必須兼顧應維持日常生活之必要支出而致毀
    諾；嗣後聲請人於98年4 月至6 月間再與各個債權銀行進行
    個別協商一致性方案之協議，以每月繳納15,800元，清償全
    體債權銀行。然當時經濟景氣持續低迷，聲請人每月收入約
    有20,000元，惟因聲請人之女兒就讀新竹縣立竹東國民中學
    ，每月應負擔5,000 元之必要支出費用且日益增加，而聲請
    人本人每月生活必要支出費用為9,000 元，另有家庭雜支5,
    000 元，致影響個別協商一致性方案協議之還款，而於100
    年5 月毀諾，足見聲請人並非無意願清償所尚欠之債務，實
    乃生活經濟壓力甚大，實有不能清償債務之情事。再者，聲
    請人現今於新竹縣竹東鎮嬌點美容院擔任設計師一職，每月
    收入仍相當穩定，約有25,000元，然聲請人為單親媽媽，並
    無配偶且需獨自扶養未成年之女兒，教育費用實為一大開銷
    ，扣除所支出生活必要費用9,000 元及家庭雜項費用5,000
    元後，所能還款之金額十分有限，已無法支付還款金額，實
    有不可歸責於己之事由致履行債務顯有重大困難。為此，爰
    依法聲請更生等語。
三、經查，聲請人所主張之上開事實，業據提出財產及收入狀況
    說明書、債權人清冊、財團法人金融聯合徵信中心當事人綜
    合信用報告、戶籍謄本、財政部臺北市國稅局98及99年度綜
    合所得稅各類所得資料清單、前置協商及債務協商/ 前置協
    商變更還款條件方案申請人收入切結書、全國財產稅總歸戶
    財產查詢清單、勞工保險被保險人投保資料表、個別協商一
    致性方案協議書、薪資明細表、自來水公司收據、台灣電力
    公司繳費通知及收據、中華電信股份有限公司繳費通知、新
    竹縣女子燙髮職業工會會員眷屬繳納保險費證明書、統一發
    票、竹東國民中學註冊費收據、補習班收據等件為證，核閱
    屬實。
四、次查聲請人於消債條例施行前之95年8 月依銀行公會會員辦
    理消費金融案件無擔保債務協機與金融機構成立協商（下稱
    95協商），後因無法清償，再於98年4 月至6 月間與債權銀
    行成立個別協商一性方案協議（下稱98年個別協商）等情，
    為各債權人所不爭執（見台新國際商業銀行股份有限公司、
    渣打國際商業銀行股份有限公司、國泰世華商業銀行股份有
    限公司、玉山商業銀行股份有限公司、中國信託商業銀行股
    份有限公司、安泰商業銀行股份有限公司陳報狀）。聲請人
    陳稱95協商時每月收入為25,000元，另98年個別協商時每月
    薪資20,000元，以各個債權人於95協商成立後，復於98年再
    與聲請人為個別協商，顯見聲請人之收入有所減少或支出有
    所增加而無法負擔95協商之還款條件，始有98年個別協商之
    情事，是聲請人所陳薪資收入，尚堪採信。則以聲請人之當
    時收入，對照每月還款金額（95協商還款金額為22,791元、
    98年個別協商還款金額為15,800元），縱依內政部98年2 月
    19日提高之台灣省98年度最低生活費每人每月最低支出金額
    9,829 元為聲請人每月所需生活費必要支出金額之依據，不
    論是95協商之還款金額，亦或98年個別協商之還款金額，於
    扣除聲請人本人之生活必要支出（尚不含聲請人須扶養之女
    兒之扶養費用）後，均無法負擔。
三、復查，聲請人於100 年5 月毀諾時之每月收入約為24,000元
    至25,000元間，此有嬌點美容院出具之薪資明細附卷可憑。
    又本院依職權查詢聲請人之勞保投保資料，聲請人自99年10
    月1 日投保薪資為34,800元，惟聲請人陳稱因投保單位為工
    會，依勞工之年資投保，每年調高百分之15，最高上限43,9
    00元，係為日後領取退休金之用（見本院100 年8 月29日訊
    問筆錄）。經本院向新竹縣女子燙髮工會函詢，該工會於10
    0 年11月18日以(100) 新縣女燙職工字第022 號函覆本院「
    依勞保局規定加保，投保薪資依被保險人薪資及勞保局規定
    每年可逐年調高15% ，蕭玉玲小姐從95年18300 元起開始可
    逐年調高15% 」，有該函附卷可佐，是投保薪資尚無從確實
    反應聲請人實際每月所得收入。又債權人國泰世華商業銀行
    股份有限公司另稱，依聯合徵信中心資料，聲請人年薪報送
    金額為550,000 元，粗估每月薪資為45,833元乙節，雖有財
    團法人金融聯合徵信中心信用卡戶基本資訊彙總資料一紙可
    參，惟此資料係98年5 月4 日之資料，斯時，聲請人向各債
    權銀行陸續聲請個別協商，出具之切結書其上每月收入金額
    填載為25,000元（有切結書在卷可考），且各債權銀行亦同
    意聲請人每月還款15,800元，較95協商時之金額為低，是若
    該年薪資料與實情相符，各債權銀行焉會同意聲請人降低還
    款金額，況該金額為98年之收入，聲請人於100 年5 月毀諾
    時，是否仍有此高額之收入，亦非無疑，是尚難以聯合徵信
    中心98年之資料遽斷聲請人現時仍有如此高額之收入。則以
    聲請人現時每月薪資25,000元以觀，扣除其本人與受扶養權
    利人即其子女之每月生活必需支出，以前述9,829 元計，僅
    餘5,342 元（計算式﹕25000-(9829 ×2)＝5342），是聲請
    人主張因非可歸責於己之事由致不能清償而毀諾，尚非無據
    。
四、復查聲請人現每月收入約25,000元，扣除本人及受扶養親屬
    每月生活所需後，僅剩5,342 元，如上所述，而其總負債金
    額約1,761,559 元，有債權人清冊可按，顯有不清償債務之
    虞。
五、綜上，聲請人因不能清償而毀諾，可認其確有不可歸責於己
    之事由，致履行顯有重大困難等情屬實，且其就所負債務亦
    有不能清償之情事。此外，復查無聲請人有消債條例第6條
    第3 項、第8 條或第46條各款所定駁回更生聲請之事由存在
    ，則聲請人聲請更生，於法有據，爰裁定如主文第1 項所示
    。又本件聲請人業經裁定開始更生程序，並裁定命司法事務
    官進行本件更生程序，爰裁定如主文第2 項所示。
六、依首揭法條裁定如主文。
中    華    民    國  100     年    12    月    23    日
                      民事第二庭    法  官  盧玉潤
以上正本係照原本作成。
本件不得抗告。
本裁定已於一百年十二月二十三日上午十二時公告。
                                    書記官  謝國聖
中    華    民    國  100     年    12    月    23    日